臺灣臺中地方法院刑事判決　　　　　　　95年度易字第3441號
公　訴　人　臺灣臺中地方法院檢察署檢察官
被　　　告　丁○○
上列被告因侵占案件，經檢察官提起公訴（九十五年度偵字第二
三八九五號），本院判決如下：
    主    文
丁○○意圖為自己不法之所有，而侵占自己持有他人之物，處有
期徒刑陸月，如易科罰金，以銀元參佰元即新臺幣玖佰折算壹日
。
    犯罪事實
一、丁○○係甲○○之前夫（其二人已於民國九十四年十二月二
    十六日離婚），於九十二年六月間，甲○○對其債務人鈺展
    建設開發有限公司所有之門牌號碼臺中市○區○○路四九八
    之八號四樓之三之房地，向本院民事執行處聲請拍賣抵押物
    之強制執行程序，惟甲○○因妨害風化案件經法院判決確定
    ，將於九十二年十月十五日入監執刑，甲○○乃委託丁○○
    代其向本院民事執行處聲明承受上開房地，並代理甲○○將
    上開屋地出售。嗣丁○○代理甲○○向本院民事執行處聲明
    承受上開房地，而由甲○○於九十二年十月二十日取得上開
    房地之所有權，丁○○並代理甲○○向本院民事執行處領回
    押標金新臺幣（下同）二十四萬元，而於九十二年十一月十
    二日，先將上開房地所有權先移轉登記予黃仁傑，再將上開
    房地以一百九十萬元之代價出售予乙○○，且於九十三年一
    月八日辦理上開房地所有權移轉登記。詎丁○○竟意圖為自
    己不法之所有，將前開押標金二十四萬元及扣除上開房地辦
    理所有權移轉登記時所支出之契稅、代書費、房屋裝潢、整
    修等相關費用共計三十八萬七千元後之價金一百五十一萬三
    千元侵占入己，並花用殆盡。嗣於九十三年十一月二十七日
    甲○○出監後，始查知上情。
二、案經甲○○訴請臺中地方法院檢察署檢察官偵查起訴。
    理    由
一、上開事實，業據被告丁○○於本院審理時坦承不諱，核與告
    訴人甲○○於偵查中所指訴之情節相符合，此外，復有建物
    第二類登記謄本、臺中市中山地政事務所民眾閱覽異動索引
    各一份、被告所簽立之委託保管書一紙、本票三紙、甲○○
    所有臺中市第二信用合作社帳號000000000000
    00號帳戶及臺中區中小企業銀行帳號000000000
    00號帳戶之存摺交易明細各一份、存款存入傳票、電腦匯
    款申請書及取款條照片五幀在卷可稽，堪認被告之自白及告
    訴人之指訴均與事實相符合而足採信，本件事證明確，被告
    犯行，應可認定。
二、核被告丁○○所為，係犯刑法第三百三十五條第一項之侵占
    罪。爰審酌被告素行，犯罪動機、目的、手段、所得財物、
    尚未與告訴人達成和解，僅清償部分金額及犯後坦承犯行，
    態度尚佳等一切情狀，量處如主文所示之刑，並諭知易科罰
    金之折算標準。
三、查被告行為後，刑法業於九十四年二月二日修正公佈，九十
    五年七月一日起施行，其中與本件有關部分之第二條、第三
    十三條第五款、第四十一條均業已修正。按「行為後法律有
    變更者，適用行為時之法律，但行為後之法律有利於行為人
    者，適用最有利於行為人之法律」，修正後刑法第二條第一
    項定有明文。此條規定係規範行為後法律變更所生新舊法律
    比較適用之準據法，本身尚無新舊法比較之問題，於新法施
    行後，應一律適用新法第二條第一項之規定，為「從舊從輕
    」之比較，先予敘明。再按本次法律變更，比較時應就罪刑
    有關之共犯、未遂犯、想像競合犯、牽連犯、連續犯、結合
    犯，以及累犯加重、自首減輕暨其他法定加減原因（如身份
    加減）與加減例等一切情形，綜其全部罪刑之結果而為比較
    。（最高法院九十五年五月二十三日九十五年度第八次刑庭
    會議決議參照）。茲就本件新舊法比較結果說明如下：
  (一)修正後刑法第三十三條第五款規定「罰金：新臺幣一千元以
    上，以百元計算之。」，與修正前刑法第三十三條第五款規
    定「罰金：一元以上。」不同。比較新舊法結果，以舊法較
    有利於行為人，新法並無對被告較為有利之情形，故依刑法
    第二條第一項前段規定，本案關於刑法第三百三十五條第一
    項之法定刑罰金部分，自應適用行為時之法律即修正前刑法
    第三十三條第五款規定決定其罰金部分之法定刑。
  (二)被告行為後，罰金罰鍰提高標準條例第二條業已刪除，而刑
    法第四十一條第一項前段關於易科罰金之折算標準已由舊法
    之銀元一百元、二百元、三百元修正為新臺幣一千元、二千
    元、三千元，因屬科刑規範事項之變更，其折算標準為裁判
    時所應諭知，自有就新舊法規定比較之必要，經比較新舊法
    結果，以被告行為時之舊法較為有利於被告，新法並無對被
    告有較為有利之情形，是依刑法第二條第一項前段之規定，
    本件應適用被告行為時之舊法即依修正前刑法第四十一條第
    一項前段、修正前罰金罰鍰提高標準條例第二條、現行法規
    所定貨幣單位折算新臺幣條例第二條之規定，諭知以銀元三
    百元即新臺幣九百元折算一日為易科罰金之折算標準。
  (三)被告行為後，業已增訂刑法施行法第一條之一，並規定：「
    中華民國九十四年一月七日刑法修正施行後，刑法分則編所
    定罰金之貨幣單位為新臺幣。九十四年一月七日刑法修正時
    ，刑法分則編未修正之條文定有罰金者，自九十四年一月七
    日刑法修正施行後，就其所定數額提高為三十倍。但七十二
    年六月二十六日至九十四年一月七日新增或修正之條文，就
    其所定數額提高為三倍」，是就現行刑法中，有關於罰金刑
    處罰之規定，即有就新舊法比較之必要，惟經比較增訂之刑
    法施行法第一條之一與被告行為時之罰金罰鍰提高標準條例
    第一條前段、現行法規所定貨幣單位折算新臺幣條例第二條
    結果，二者規定適用之結果並無不同，則本件即依被告行為
    時之舊法即依罰金罰鍰提高標準條例第一條前段為法條適用
    之依據。
  (四)綜合上述修正前後刑法第三十三條第五款、第四十一條第一
    項前段及刑法施行法第一條之一適用情形綜合比較結果，修
    正後刑法及刑法施行法之規定並非較有利於被告，參酌修正
    後刑法第二條第一項前段、但書規定之「從舊從輕」原則，
    本案應適用修正前刑法及罰金罰鍰提高標準條例第一條前段
    、修正前罰金罰鍰提高標準條例第二條、現行法規所定貨幣
    單位折算新臺幣條例第二條為法條適用之依據。
據上論斷，應依刑事訴訟法第二百九十九條第一項前段，刑法第
二條第一項前段、第三百三十五條第一項、修正前刑法第三十三
條第五款、第四十一條第一項前段，罰金罰鍰提高標準條例第一
條前段、修正前罰金罰鍰提高標準條例第二條、現行法規所定貨
幣單位折算新臺幣條例第二條，判決如主文。
本案經檢察官丙○○到庭執行職務。
中　　華　　民　　國　　96　　年　　2 　　月　　5 　　日
                  刑事第九庭    審判長法  官  周瑞芬
                                      法  官  何世全
                                      法  官  余德正
以上正本證明與原本無異。
如不服本判決，應於送達後十日內向本院提出上訴狀（須附繕
本），上訴於台灣高等法院台中分院。
                                      書記官  廖日晟
中　　華　　民　　國　　96　　年　　2 　　月　　5 　　日
附錄論罪科刑法條
刑法第335條第1項
意圖為自己或第三人不法之所有，而侵占自己持有他人之物者，
處五年以下有期徒刑、拘役或科或併科一千元以下罰金。
